---
title: "GLM binomial"
editor_options: 
  chunk_output_type: console
---

# etup 

Cargamos paquetes de utilidad para esta sesión y configuramos la estetica global de los graficos. 

```{r setup, include=FALSE}
knitr::opts_chunk$set(echo = TRUE, warning = FALSE)
if (!require("pacman")) install.packages("pacman")
pacman::p_load(rio, tidyverse,  # manipulacion general de datos
               lme4,       # ajuste de modelos mixtos
               DHARMa,     # diagnosticos de GLM
               performance,# diagnosticos de LM 
               sjPlot,     # visualizacion de outputs
               emmeans,    # medias predichas por los modelos y comparaciones
               ggeffects,  # predicciones
               multcomp, multcompView)   # letras de test de comparaciones multiples

theme_set(theme_bw())
```

# DBCA

```{r}
phom_raw <- import("https://raw.githubusercontent.com/juanchiem/glm_webinar/main/data/phomopsis.csv") %>% tibble
# phom_raw <- rio::import("data/phomopsis.csv") %>% tibble 
```

**Efecto de tratamientos de fungicidas sobre tizon foliar por Phomopsis en frutilla (Nita, Madden & Ellis)**

- Patógeno: *Phomopsis obscurans*

- Diseño en bloques completos aleatorizados (RCBD)

- Cuatro bloques (bk, j = 1, ..., 4) 

- Ocho tratamientos: control no tratado + 7 fungicidas (trt, i = 1, ..., 8) aleatorizados dentro de cada bloque 
- Variable respuesta (Y): Numero de foliolos enfermos 

- n Tamaño de la muestra

- Incidencia por parcela = y/n


> Madden, L. V., W. W. Turechek, and M. Nita. "Evaluation of generalized linear mixed models for analyzing disease incidence data obtained in designed experiments." *Plant Disease* 86.3 (2002): 316-325.

#· Acondicionamiento

```{r}
phom_raw  

# Factorizamos nuestros variables independientes (predictoras) y calculamos la incidencia en proporcion 

phom_dat <- phom_raw %>% 
  mutate_at(vars(trt, bk), as.factor) %>% 
  mutate(inc=y/n) %>% 
  arrange(trt)
phom_dat
```

#· Visualización

```{r}
phom_dat %>% 
  ggplot() + 
  aes(x=trt, y = inc) + 
  geom_boxplot(alpha=.5, width = .2) + 
  geom_point(alpha=.7) + 
  labs(x="Tratamientos", y="Incidencia (proporción)")
```

#·· Modelos mixtos - LM

Efecto fijo al tratamiento y aleatorio a los bloques


```{r}
# pacman::p_load(lmerTest)
mod_phom_LM <- lmer(inc ~ trt + (1|bk), 
                    data=phom_dat)
check_homogeneity(mod_phom_LM)
check_normality(mod_phom_LM)
```

```{r}
car::Anova(mod_phom_LM, type="III")
summary(mod_phom_LM)
```

Podriamos avanzar con el modelo, hacia la estimacion de medias predichas por el mismo 

{emmeans, multcomp}

```{r}
em_phom_LM <- emmeans(mod_phom_LM, ~ trt, type="response")
em_phom_LM
# comparaciones multiples 
res_phom_LM <- cld(em_phom_LM, Letters = letters, alpha = .05, type = "response")
kable(res_phom_LM)
plot_model(mod_phom_LM, type='pred', show.data=T)
```


#·· GLM

Proporcion de exitos / total muestra (incidencia) 

```{r}
mod_phom_GLM2 <- glmer(inc ~ trt + (1|bk), 
               family="binomial", 
               weights = n, # pesos o tamaño de muestra
               data=phom_dat)
```

#··· Diagnósticos

https://stats.stackexchange.com/questions/185491/diagnostics-for-generalized-linear-mixed-models-specifically-residuals 

{DHARMa}

https://cran.r-project.org/web/packages/DHARMa/vignettes/DHARMa.html#goodness-of-fit-tests-on-the-scaled-residuals

```{r}
simulateResiduals(mod_phom_GLM2) %>% testResiduals()
```

```{r}
summary(mod_phom_GLM2)
```

Medias predichas por el modelo ajustado y comparaciones multiples

```{r}
em_phom_GLM <- emmeans(mod_phom_GLM2, ~ trt, type="response")
res_phom_GLM <- cld(em_phom_GLM, Letters = letters, alpha = .05, type = "response")
knitr::kable(res_phom_GLM)
```


```{r}
tab_model(mod_phom_GLM2)
```

> La chance de un foliolo de frutilla presentar sintoma de phomopsis disminuye un 50% cuando se aplica el tratamiento 2 respecto al control sin tratar

```{r}
knitr::kable(res_phom_LM)
knitr::kable(res_phom_GLM)
```

• Los errores estándar estimados (SE) son todos incorrectos (por definición), deben ser funciones de la media para datos binomiales 


• Los SE incorrectos darán pruebas incorrectas de significación para los efectos del tratamiento y conducirán a conclusiones incorrectas

#3 ----------------------------

# Reg. Logistica

## Data maracuya

dat 

geno: genotipos de maracuyá (Passiflora edulis) (A y B)

bk: bloque (area homogenea dentro del campo que incluye hileras de genotipo A y B) - Efecto aleatorio

days: dias desde la inoculacion (DDI) con el virus CABMV (Cowpea aphid-borne mosaic virus) 

n_plants: nro de plantas evaluadas dentro de cada parcela 

dis_plants: plantas con sintomas del CABMV

y = inc_prop (dis_plants/n_plants)

plot: unidad experimental (parcelas=bloque:geno)


```{r}
raw <- rio::import("https://raw.githubusercontent.com/juanchiem/glm_webinar/main/data/maracuya.csv") %>% tibble
# raw <- rio::import("data/maracuya.csv") %>% tibble

dat <- raw %>%  
  mutate_at(vars(geno, bk), as.factor) %>% 
  mutate(inc_prop=dis_plants/n_plants, 
         plot = interaction(bk,geno))  # %>% 

dat %>%
    ggplot() +
    aes(x=days, y=inc_prop, col=geno, shape=bk)+
    geom_point()+
    geom_line(aes(group=interaction(bk,geno))) 
```

Filtramos el dataset completo para subsets menores

```{r}
# solo una evaluación a los 60 dias 
dat60 <- dat %>% 
  filter(days %in% c(60))

# solo una evaluación a los 90 dias 
dat90 <- dat %>% 
  filter(days %in% c(90))

# Dos evaluaciones: a los 60 y 90 dias 
dat60_90 <- dat %>% 
  filter(days %in% c(60, 90)) # %>% 
  # mutate_at(vars(days), as.factor) 
```


# Single-point assessment 

# · 60 d

```{r}
dat60
dat60 %>% 
  ggplot() + 
  aes(x=geno, y=inc_prop) + 
  geom_jitter(alpha=.5, width=.02)
```


```{r}
# mod1 <- glmer(
#   cbind(dis_plants, n_plants-dis_plants) ~ geno + (1|bk), 
#   family="binomial", 
#   data=dat60) 

mod1 <- glmer(
  inc_prop ~ geno + (1|bk), # bloque como efecto aleatorio
  weights=n_plants,         
  family="binomial", 
  data=dat60) 

car::Anova(mod1)
summary(mod1)
```


```{r}
tab_model(mod1)
plot_model(mod1, type='pred', show.data=T,   bpe.color ="red")
```

Otro gran aliado es el paquete "emmeans" quien nos devuelve las estimaciones en proporcion ahorrandonos muchos calculos manuales 

```{r}
em1 <- emmeans(mod1, ~ geno, type="response")
res1 <- cld(em1, Letters = letters, alpha = .05, type = "response")
knitr::kable(res1)
```

Interpretacion de coef y medidas de efecto

```{r}
# lo que nos da el emmeans
p_A = 0.1066667
p_B =  0.0933333

odds_A = p_A/(1-p_A)
odds_B = p_B/(1-p_B)

# lo que nos da el tab_model
OR_B_A = odds_B/odds_A
OR_B_A

# lo que nos da el summary 
log_OR_B_A = log(OR_B_A)
log_OR_B_A  
summary(mod1)
```


# · 90 d

```{r}
dat90

dat90 %>% 
  ggplot() + 
  aes(x=geno, y=inc_prop) + 
  geom_point()

# mod1 <- glmer(
#   cbind(dis_plants, n_plants-dis_plants) ~ geno + (1|bk), 
#   family="binomial", 
#   data=dat60)
```


```{r}
mod2 <- glmer(
  inc_prop ~ geno + (1|bk),
  weights=n_plants,
  family="binomial", 
  data=dat90)

# boundary (singular) fit: see help('isSingular') puede deberse al bajo numero de bk
```


```{r}
car::Anova(mod2)
summary(mod2)
```

Vemos que ahora si, el geno tiene efecto significativo sobre la incidencia de la enfermedad

```{r}
tab_model(mod2)
```

podemos decir que la chance de presentar la enfermedad del genotipo B es 71% (1 - 0.29 = 0.71 * 100) menor en relacion al geno A

```{r}
plot_model(mod2, type='pred', show.data=T)
```


```{r}
em2 <- emmeans(mod2, ~ geno, type="response")
res2 <- cld(em2, Letters = letters, alpha = .05, type = "response")
knitr::kable(res2)
```


