---
title: "GLM - Regresion logística - Virus en maracuyá"
editor_options: 
  chunk_output_type: console
---

## Data maracuya

dat

geno: genotipos de maracuyá (Passiflora edulis) (A y B)

bk: bloque (area homogenea dentro del campo que incluye hileras de genotipo A y B) - Efecto aleatorio

days: dias desde la inoculacion (DDI) con el virus CABMV (Cowpea aphid-borne mosaic virus)

n_plants: nro de plantas evaluadas dentro de cada parcela

dis_plants: plantas con sintomas del CABMV

y = inc_prop (dis_plants/n_plants)

plot: unidad experimental (parcelas=bloque:geno)

```{r}
raw <- rio::import("https://raw.githubusercontent.com/juanchiem/glm_webinar/main/data/maracuya.csv") %>% tibble
# raw <- rio::import("data/maracuya.csv") %>% tibble

dat <- raw %>%  
  mutate_at(vars(geno, bk), as.factor) %>% 
  mutate(inc_prop=dis_plants/n_plants, 
         plot = interaction(bk,geno))  # %>% 

dat %>%
    ggplot() +
    aes(x=days, y=inc_prop, col=geno, shape=bk)+
    geom_point()+
    geom_line(aes(group=interaction(bk,geno))) 
```

Filtramos el dataset completo para subsets menores

```{r}
# solo una evaluación a los 60 dias 
dat60 <- dat %>% 
  filter(days %in% c(60))

# solo una evaluación a los 90 dias 
dat90 <- dat %>% 
  filter(days %in% c(90))

# Dos evaluaciones: a los 60 y 90 dias 
dat60_90 <- dat %>% 
  filter(days %in% c(60, 90)) # %>% 
  # mutate_at(vars(days), as.factor) 
```

# Single-point assessment

# · 60 d

```{r}
dat60
dat60 %>% 
  ggplot() + 
  aes(x=geno, y=inc_prop) + 
  geom_jitter(alpha=.5, width=.02)
```

```{r}
# mod1 <- glmer(
#   cbind(dis_plants, n_plants-dis_plants) ~ geno + (1|bk), 
#   family="binomial", 
#   data=dat60) 

mod1 <- glmer(
  inc_prop ~ geno + (1|bk), # bloque como efecto aleatorio
  weights=n_plants,         
  family="binomial", 
  data=dat60) 

car::Anova(mod1)
summary(mod1)
```

```{r}
tab_model(mod1)
plot_model(mod1, type='pred', show.data=T,   bpe.color ="red")
```

Otro gran aliado es el paquete "emmeans" quien nos devuelve las estimaciones en proporcion ahorrandonos muchos calculos manuales

```{r}
em1 <- emmeans(mod1, ~ geno, type="response")
res1 <- cld(em1, Letters = letters, alpha = .05, type = "response")
knitr::kable(res1)
```

Interpretacion de coef y medidas de efecto

```{r}
# lo que nos da el emmeans
p_A = 0.1066667
p_B =  0.0933333

odds_A = p_A/(1-p_A)
odds_B = p_B/(1-p_B)

# lo que nos da el tab_model
OR_B_A = odds_B/odds_A
OR_B_A

# lo que nos da el summary 
log_OR_B_A = log(OR_B_A)
log_OR_B_A  
summary(mod1)
```

# · 90 d

```{r}
dat90

dat90 %>% 
  ggplot() + 
  aes(x=geno, y=inc_prop) + 
  geom_point()

# mod1 <- glmer(
#   cbind(dis_plants, n_plants-dis_plants) ~ geno + (1|bk), 
#   family="binomial", 
#   data=dat60)
```

```{r}
mod2 <- glmer(
  inc_prop ~ geno + (1|bk),
  weights=n_plants,
  family="binomial", 
  data=dat90)

# boundary (singular) fit: see help('isSingular') puede deberse al bajo numero de bk
```

```{r}
car::Anova(mod2)
summary(mod2)
```

Vemos que ahora si, el geno tiene efecto significativo sobre la incidencia de la enfermedad

```{r}
tab_model(mod2)
```

podemos decir que la chance de presentar la enfermedad del genotipo B es 71% (1 - 0.29 = 0.71 \* 100) menor en relacion al geno A

```{r}
plot_model(mod2, type='pred', show.data=T)
```

```{r}
em2 <- emmeans(mod2, ~ geno, type="response")
res2 <- cld(em2, Letters = letters, alpha = .05, type = "response")
knitr::kable(res2)
```
