---
title: "Disease severity as proportions and AUDPC"
format: html
editor_options: 
  chunk_output_type: console
---

```{r}
knitr::opts_chunk$set(warning = FALSE, cache = TRUE)

pacman::p_load(
  tidyverse, rio, conflicted,         # general purposes
  lme4, glmmTMB,       # modeling
  performance, DHARMa, # diagnostics 
  emmeans, car, multcomp # post-hoc comparisons
)
conflict_prefer("select", "dplyr")
conflict_prefer("filter", "dplyr")
conflict_prefer("export", "rio")
```
## Data

```{r}
barley <- import("data/barley.csv") %>% 
  mutate_at(vars(trt, bk), as.factor) 

glimpse(barley)
```

Ensayo de fungicidas foliares de cebada: 

- 4 bloques
- 15 tratamientos
- severidad media (sm) evaluadas (10 hojas al azar de cada parcela)
  - escaldadura (esc, **Rinchosporium secalis**) a los 12 días desde la aplicación de los tratamientos (single-point)
  - mancha en red (mr, **Pyrenophora teres**) a los 12, 20 y 27 días desde la aplicación de los tratamientos (AUC)

### Diseases pressure (Check treatment) at each assessment moments

```{r}
barley %>% 
  filter(trt==1) %>% 
  summarise_if(is.numeric, mean)
```

## Scald - single point 

```{r fig.show='hide'}
range(barley$esc_sm_12)
hist(barley$esc_sm_12)
```

```{r}
barley %>% 
  ggplot() + 
  aes(x=trt, y=esc_sm_12) + 
  geom_boxplot(width=.1, col=2) + 
  geom_jitter(width=.01)  
```

## LM

```{r fig.show='hide'}
lm_esc <- lmer(esc_sm_12 ~ trt + (1|bk), data = barley)
check_homogeneity(lm_esc)
check_normality(lm_esc)
plot(lm_esc)
```

```{r}
car::Anova(lm_esc)
```
### Contrasts

```{r}
em_esc_lm <- emmeans(lm_esc, ~ trt, type = "response")
```

```{r}
contrast(em_esc_lm, method = "trt.vs.ctrl", ref = 1) |> 
  as_tibble() |> 
  arrange(p.value)

contrast(em_esc_lm, method = "trt.vs.ctrl", ref = 15) |> 
  as_tibble() |> 
  arrange(p.value)
```

```{r}
pred_esc_LM <- emmeans(lm_esc, ~ trt, type = "response") |> 
  cld(Letters = letters, alpha = .05, reversed = F) |> 
  tibble()
```


```{r}
pred_esc_LM
res_esc_LM <- pred_esc_LM |> 
  mutate(
    `control(%)`=abs((emmean/filter(pred_esc_LM, trt=="1")$emmean -1)*100), 
    `Tukey_5%`=str_squish(.group)) |> 
  mutate_if(is.numeric, list(~round(., 3))) %>% 
  unite("IC_95%", lower.CL, upper.CL, sep = ";") %>% 
  select(-SE, -df, -.group) %>% 
  rename(sev_media=emmean)
res_esc_LM
```

```{r}
beta_esc <- glmmTMB(
  esc_sm_12 ~ trt + (1|bk),
  data = barley,
  # zi=~trt, 
  family="beta_family",
  control = glmmTMBControl(optCtrl = list(iter.max = 500))
)

simulateResiduals(beta_esc) %>% testResiduals()
```

```{r}
em_esc_beta <- emmeans(beta_esc, ~ trt, type = "response")
```


```{r}
contrast(em_esc_beta, method = "trt.vs.ctrl", ref = 1) %>%  
  as_tibble() |> 
  arrange(p.value)

contrast(em_esc_beta, method = "trt.vs.ctrl", ref = 15) |> 
  as_tibble() |> 
  arrange(p.value)
```


```{r}
pred_esc_beta <- em_esc_beta |>
  cld(Letters = letters, alpha = .05, reversed = F)  

res_esc_beta <- pred_esc_beta |>
  mutate(
    `control(%)`=abs((response/filter(pred_esc_beta, trt=="1")$response -1)*100), 
    `Tukey_5%`=str_squish(.group)) |> 
  mutate_if(is.numeric, list(~round(., 3))) %>% 
  unite("IC_95%", asymp.LCL, asymp.UCL, sep = ";") %>% 
  select(-SE, -df, -.group) %>% 
  rename(sev_media=response)
res_esc_beta
```

# LM vs GLM

```{r}
p_m1 <- data.frame(pred_esc_LM) |> 
  ggplot(aes(trt, emmean))+
  geom_point()+
  geom_text(aes(trt, emmean, label = round(emmean, 3)), size=2, nudge_x = 0.3)+
  geom_errorbar(aes(min = lower.CL, max = upper.CL), width = 0)+
  labs(title = "LM") +
  lims(y=c(-0.01, 0.05))
p_m1

p_m2 <- data.frame(pred_esc_beta) |> 
  ggplot(aes(trt, response))+
  geom_point()+
  geom_text(aes(trt, response, label = round(response, 3)), size=2, nudge_x = 0.3)+
  geom_errorbar(aes(min = asymp.LCL, max = asymp.UCL), width = 0)+
  labs(title = "GLM") +
  lims(y=c(-0.01, 0.05))
p_m2

library(patchwork)
p_m1 | p_m2

res_esc_LM; res_esc_beta
```

## Net spot - AUC

```{r}
barley %>% 
  select(trt, bk, starts_with("mr")) %>% 
  pivot_longer(
    cols = starts_with("mr"), 
    names_to = "eval",
    names_prefix = "mr_sm_",
    values_to = "sev") %>%
  mutate_at(vars(eval), as.numeric) %>% 
  group_by(trt, bk) %>% 
  summarise(auc = MESS::auc(eval, sev)) %>% 
  ungroup() -> barley_mr
barley_mr
```

```{r fig.show='hide'}
range(barley_mr$auc)
hist(barley_mr$auc)
```

```{r}
barley_mr %>% 
  ggplot() + 
  aes(x=trt, y=auc) + 
  geom_boxplot(width=.1, col=2) + 
  geom_jitter(width=.01)  
```

```{r fig.show='hide'}
lm_mr <- lmer(auc ~ trt + (1|bk), data = barley_mr)
check_homogeneity(lm_mr)
check_normality(lm_mr)
plot(lm_mr)

MASS::boxcox(lm(auc ~ trt + bk, data = barley_mr))
locator()

lm_mr2 <- lmer(auc^(-1.17) ~ trt + (1|bk), data = barley_mr)
check_homogeneity(lm_mr2)
check_normality(lm_mr2)
plot(lm_mr2)
```

```{r}
gamma_mr <- glmmTMB(
  auc ~ trt + (1|bk),
  data = barley_mr,
  family = Gamma(link="log"), 
  control = glmmTMBControl(optCtrl = list(iter.max = 500))
)
simulateResiduals(gamma_mr) %>% testResiduals()
```

```{r}
em_mr_gamma <- emmeans(gamma_mr, ~ trt, type = "response")
em_mr_gamma
```

### Contrasts

```{r}
contrast(em_mr_gamma, method = "trt.vs.ctrl", ref = 1) |> 
  as_tibble() |> 
  arrange(p.value)

contrast(em_mr_gamma, method = "trt.vs.ctrl", ref = 15) |> 
  as_tibble() |> 
  arrange(p.value)
```

### multiple comparisons 

```{r}
pred_mr <- emmeans(em_mr_gamma, ~ trt, type = "response") |> 
  cld(Letters = letters, alpha = .05, reversed = F) 

res_mr <- pred_mr |> 
  mutate(
    `control(%)`=abs((response/filter(pred_mr, trt=="1")$response -1)*100), 
    `Tukey_5%`=str_squish(.group)) |> 
  mutate_if(is.numeric, list(~round(., 3))) %>% 
  unite("IC_95%", asymp.LCL, asymp.UCL, sep = ";") %>% 
  select(-SE, -df, -.group) %>% 
  rename(sev_media=response)
res_mr
```

```{r}
p_mr <- data.frame(pred_mr) |> 
  ggplot(aes(trt, response))+
  geom_point()+
  geom_text(aes(trt, response, label = round(response, 3)), size=2, nudge_x = 0.3)+
  geom_errorbar(aes(min = asymp.LCL, max = asymp.UCL), width = 0)+
  labs(title = "GLM") 
  # lims(y=c(-0.01, 0.05))
p_mr
```

