---
title: "Untitled"
output: html_document
date: '2022-05-21'
editor_options: 
  chunk_output_type: console
---

```{r}
# https://olivoto.netlify.app/tutorials/pliman_ip/04_phytopathometry/}
# https://tiagoolivoto.github.io/pliman_tut/00_about.html
```

# Setup

```{r setup, include=FALSE}
# install.packages("BiocManager")
# BiocManager::install("EBImage")
# install.packages(devtools)
# devtools::install_github ("TiagoOlivoto/pliman")
pacman::p_load(tidyverse, pliman, here, epiR)
conflicted::conflict_prefer("filter", "dplyr")
conflicted::conflict_prefer("select", "dplyr")
```

# OPP 

Reproduciremos el post de Open Plant Pathology escrito por Emerson del Ponte

```{r}
# https://openplantpathology.org/posts/2021-05-31-measuring-plant-disease-severity-using-the-pliman-r-package/
```

Noten que pliman requiere R version 4 y el paquete "EBImage" (este paso se hace una sola vez)


* Indicar background (b), sano (h) y sintomatico (s) 

```{r}
h <- image_import("sbr_franceschi/sbr_h.png")
s <- image_import("sbr_franceschi/sbr_s.png")
b <- image_import("sbr_franceschi/sbr_b.png")
```

Pedimos que muestre cada imagen indicada anteriormente:

```{r}
image_combine(h, s, b, ncol = 3)
```

* Imagen individual 

Importamos una solo imagen 

```{r}
here()
# setwd(here::here())
img46 <- image_import("sbr_franceschi/img46.png", plot=TRUE)
```

Pedimos estimar %sintomático / %sano  

```{r}
measure_disease(img = img46,
                img_healthy = h,
                img_symptoms = s,
                img_background = b,
                show_image = TRUE,
                show_contour = FALSE, 
                col_lesions = "red")
```

Y ahora que se haga la magia con todas las imagenes contenidas en una carpeta! 

* Múltiples imagenes 

```{r}
sbr_lote <- measure_disease(
  dir_original = "sbr_franceschi" ,
  pattern = "img",
  img_healthy = h,
  img_symptoms = s,
  img_background = b,
  dir_processed = here::here("sbr_franceschi/processed"),
  show_image = FALSE, 
  save_image = TRUE, 
  show_contour = FALSE,
  col_lesions = "brown"
  )
```

WTF! 

```{r}
sbr_pliman <- sbr_lote$severity
sbr_pliman
```

* Cuán buenas son las estimaciones hechas con pliman??

Estas imagenes evaluadas con pliman fueron evaluadas anteriormente con el software Quant (de conocida precision)

```{r}
sbr_quant <- tribble(
  ~img, ~actual,
  "img5",     75,
  "img11",     24,
  "img35",     52,
  "img37",     38,
  "img38",     17,
  "img46",      7,
  "img63",    2.5,
  "img67",   0.25,
  "img70",     67,
  "img75",     10
)
```

Fusionamos los data frames pliman y quant

```{r}
sbr <- left_join(sbr_pliman, sbr_quant)
sbr
```

Visualizamos la confrontacion de las mediciones por ambos métodos, en eje x el "standard gold"y en y el que estamos poniendo a prueba:

```{r}
sbr %>% 
  ggplot(aes(actual, symptomatic))+
  geom_point()+
  ylim(0,100)+
  xlim(0,100)+
  geom_abline(slope = 1, intercept = 0)+
  theme_bw()+
  labs(x = "Quant", 
       y = "pliman") + 
  coord_equal()
```

Calculamos el coeficiente de correlacion de concordancia entre variables continuas de Lin's (1989, 2000) del paquete "epiR" (llamado en el chunk de session setup)

```{r}
ccc <- epi.ccc(sbr$actual, sbr$symptomatic)
ccc
```

que tal??

# Severidad de mildiu en colza

Me situo en la la carpeta que contiene el set de fotos a procesar

```{r}
getwd()
setwd(here::here("mildiu_pics"))
files <- list.files()%>% data.frame 
getwd()
```

Indicamos cuales son los pixeles correspondientes a: 
* healthy-sano 
* diseased-enfermo 
* background - fondo 

```{r}
h <- image_import("health.png")
d <- image_import("dis.png")
b <- image_import("back.png")
image_combine(h, d, b, ncol = 3)
```

## Muestra individual

Importación

```{r}
img_ctrol_1.1 <- image_import("ctrol_1-2.png", plot = TRUE)
```

procesamiento 

```{r}
sev_img_ctrol_1.1 <- 
  measure_disease(img = img_ctrol_1.1,
                  img_healthy = h,
                  img_symptoms = d,
                  img_background = b)
sev_img_ctrol_1.1
```

## Batch processing

Ahora pedimos que procese todas las hojas que responden al patron indicado en su nombre de archivo, en este caso que contienen el simbolo "_"

```{r}
sev_lote <- 
    measure_disease(pattern = "_",
                    img_healthy = h,
                    img_symptoms = d,
                    img_background = b,
                    show_image = FALSE,
                    save_image = TRUE,
                    dir_processed = here::here("mildiu_pics", "processed"),
                    show_contour = FALSE)
```


```{r}
sev_lote
```

vemos que es una lista de cuyo elementos nos interesa el dataframe $severity

```{r}
sev_df <- sev_lote$severity
sev_df
```

`ctrol` = "Testigo",
`inf` = "Fluopicolide + Propamocarb" , 
`ra` = "Ciazofamid"

```{r}
sev_mildiu <- sev_df %>% 
  separate(img, c("trat", "rep", "pl")) %>% 
  group_by(trat, rep) %>% 
  summarise(sev_cond=mean(symptomatic)) %>%  
  ungroup() %>% 
  mutate_at(vars(trat, rep), as.factor)
sev_mildiu
```

## Incidencia

Datos de incidencia a nivel de parcela

```{r}
inc_mildiu  <- rio::import("incmildiu.txt")%>% 
  mutate_at(vars(trat, rep), as.factor)  

inc_mildiu
str(inc_mildiu)
```

## Joint-data

```{r}
dis_mildiu <- inc_mildiu %>% left_join(sev_mildiu)
dis_mildiu
```

Calculamos severidad media

```{r}
dis_mildiu <- dis_mildiu %>% 
  # group_by(trat, rep) %>% 
  mutate(sev_media = sev_cond * (y/n))
dis_mildiu
```


```{r}
dis_mildiu
# save(dis_mildiu, file=here::here("mildiu_pics/mild.Rdata"))
```

```{r}
dis_mildiu %>% 
  ggplot(aes(x=trat, y=y/n*100)) + 
  geom_boxplot() + 
  geom_point() + 
  labs(title = "Incidencia")

dis_mildiu %>% 
  ggplot(aes(x=trat, y=sev_cond)) + 
  geom_boxplot() + 
  geom_point() + 
  labs(title = "Severidad condicional")

dis_mildiu %>% 
  ggplot(aes(x=trat, y=sev_media)) + 
  geom_boxplot() + 
  geom_point() + 
  labs(title = "Severidad media")
```


## SAD

```{r}
sad(sbr_lote, n = 8, ncol = 3)
```

# Otros

Tamaño de lesiones

```{r}
setwd(here::here())
rust <- image_import("pliman_pics/img_1.jpeg",  plot = TRUE)
```


```{r}
h <- image_import("pliman_pics/h_img1.png")
d <- image_import("pliman_pics/d_img1.png")
b <- image_import("pliman_pics/b_img1.png")
image_combine(rust, h, d, b, ncol = 4)
```


```{r}
feat <- 
  measure_disease(img = rust,
                  img_healthy = h,
                  img_symptoms = d,
                  img_background = b,
                  show_image = TRUE,
                  show_features = TRUE, # computa características das lesões
                  lesion_size = "medium") # padrão
# save()
```

```{r}
feat$statistics
head(feat$shape)
```

```{r}
feat2 <- 
  measure_disease(img = rust,
                  img_healthy = h,
                  img_symptoms = d,
                  img_background = b,
                  show_image = TRUE,
                  show_features = TRUE, # computa características das lesões
                  tolerance = 0.2) 
```

```{r}
feat2$statistics
head(feat2$shape)
```

## Conteos

```{r}
huevos <- image_import("pliman_pics/ovos.jpg", plot = TRUE)
```

```{r}
huevos_cont <- 
  measure_disease(huevos,
                  index_lb = "HUE2",
                  index_dh = "GRAY",
                  invert = c(FALSE, TRUE),
                  threshold = c("Otsu", 0.7),
                  show_features = TRUE,
                  show_segmentation = TRUE,
                  show_contour = FALSE)
huevos_cont$statistics
```

Here, we will count the grains in the grains.jpg image. This image has a cyan background and contains 90 soybeans that touch each other. 

```{r}
grains <- image_import("pliman_pics/grains.jpg", plot = TRUE)
```

```{r}
count <-
  analyze_objects(grains,
                  show_segmentation = TRUE,
                  show_contour = FALSE,
                  marker = "id")
```

```{r}
count$statistics
```

```{r}
count700 <- analyze_objects(grains,
                            marker = "id",
                            lower_size = 670)
count700
```

## Area de la colonia

```{r}
# getwd()
# list.files()
# az <- image_import("mildiu_pics/az@0_1.png", plot=TRUE)
az <- image_import("pliman_pics/micelio1.jpg", plot=TRUE)
# az1 <-image_segment_mask(az, size = 310)
```

Indico alguna referencia de tamaño conocido 

```{r}
x11(); 
A <- dpi(az)
A
# [1] 86.68559
```


```{r}
x11() 
back <- pick_palette(az)
plot(back)
```


```{r}
x11() 
fore <- pick_palette(az)
plot(fore)
```


```{r}
# back <- image_import("mildiu_pics/micelio_fondo.png")
# fore <- image_import("mildiu_pics/micelio_frente.png")
# b <- image_import("back.png")
```

```{r}
res_az <- analyze_objects(az,
                background = back,
                foreground = fore,
                filter = 2,
                index = "(G+B)^3-R",
                watershed = FALSE,
                contour_size = 3,
                contour_col = "red")

get_measures(res_az, dpi = 87) %>% 
  plot_measures(measure = "area", col = "blue")

pi * (4.5^2)
20.5/63.6
```



